【裁判字號】    97,交上易,1606
【裁判日期】    971111
【裁判案由】    過失傷害
【裁判全文】
臺灣高等法院臺中分院刑事判決      97年度交上易字第1606號
上  訴  人
即  被  告  乙○○
                    號
上列上訴人因過失傷害案件，不服臺灣彰化地方法院97年度交易
字第113號中華民國97年7月29日第一審判決（起訴案號：臺灣彰
化地方法院檢察署97年度偵字第3095號），提起上訴，本院判決
如下：
    主  文
上訴駁回。
乙○○緩刑參年，並應於緩刑期內，依附件二之和解筆錄所示內
容履行。
    事實及理由
一、本案經本院審理結果，認第一審判決認事用法及量刑均無不
    當，應予維持，並引用第一審判決書記載之事實、證據及理
    由（如附件一）。
二、上訴人即被告乙○○（下稱被告）不服原判決而提起上訴，
    其上訴意旨略稱：依證人陳國在及連振標於警詢之證詞，被
    告於其座車跌落水溝停止之際，在下車前已先行開啟閃光標
    示燈，甫下車尚未及時拿取三角架警示標誌之際；即遭因酒
    駕超速之被害人甲○○於後方正面撞及。衡情被告甫生座車
    跌落水溝之際已開啟閃光警示標誌，此閃光警示標誌對於後
    方來車之警示功能顯遠逾嗣後來不及置放之三角架所能產生
    之警示功能，是本件應尚難以被告未置放三角架逕予認定其
    過失刑責。何況被告甫下車尚未來得及拿取三角架之際即遭
    被害人超速由後撞及，其情實非被告所能及時防免危險之發
    生，原判決未察及此即逕論以被告過失之責，尚有待商榷。
    另本件實因被害人酒駕並超速才發生本件車禍，被害人所生
    傷害大多可歸責於自己，倘鈞院仍認被告與有過失，請審酌
    其過失微乎其微，且常年為糖尿病所苦等情，賜諭知緩刑判
    決。爰請撤銷原判決，改諭知被告無罪或緩刑之判決等語。
三、按汽車發生故障不能行駛，應即設法移置於無礙交通之處。
    該故障車輛在未移置前或移置後均應豎立車輛故障標誌。該
    標誌在行車時速逾40公里之路段，應豎立於車身後方30公尺
    至100 公尺之路面上，交通擁擠之路段，應懸掛於車身之後
    部。車前適當位置得視需要設置，車輛駛離現場時，應即拆
    除，道路交通安全規則第112條第1項第12款定有明文。被告
    駕駛自小客車，自應注意上述道路交通安全規則之規定，參
    以本案警卷內附之道路交通事故調查報告表所載，本件肇事
    時天候雨、夜間無照明、路面濕潤、無障礙物等情形，且被
    告雖於當晚係飲酒後駕車，酒測濃度為0.42mg/l，此有彰化
    縣警察局道路交通事故當事人酒精測定紀錄表1紙（見警卷
    第九頁），然其亦自承意識清楚，是又無不能注意之情事。
    竟於其車輛跌落路旁水溝，導致其車橫停於該肇事路段後，
    仍疏於注意豎立車輛故障標誌，此有照片可稽。因而使因未
    注意車前狀況之被害人甲○○騎乘車輛自後方駛近時，無法
    即時煞閃、停車，致兩車相撞，被告自難謂無過失。又依被
    告於偵訊時供稱：「 (問：你跌落水溝時，當時人是否清醒
    ?) 是的，我當時是清醒」、「 (問：當時你是否有受傷?有
    無辦法離開車子?) 我沒有受傷，我有離開車子，看車子有
    無辦法開起來」、「 (問：當時是否有放置警示標誌?) 因
    為當時我車上沒有警示標誌，我就打開大小燈，並在現場指
    揮，沒有想到他還是撞上來」 (見偵卷第一二頁)，又於原
    審審理中陳稱：「我人本身也在外面用紅色的塑膠發泡指揮
    交通，因為當時很暗」（見原審卷第二十九頁背面)等語觀
    之，可知，被告於被害人甲○○騎乘機車撞及其車前，被告
    早已下車，且被告原審另稱事故發生的時間與其車跌落水溝
    的時間相差半個小時 (見原審卷第十一頁背面)，是被告應
    有足夠時間設法於法定距離設置三角架之警示標誌，以防免
    危險之發生。職是，被告所辯伊甫下車尚未來得及拿取三角
    架之際即遭被害人超速由後撞及，其情實非被告所能及時防
    免危險之發生，故伊無過失云云，顯非可採。原審據以依刑
    法第284條第1項前段論以被告過失傷害罪，並審酌被告素行
    、本件車禍發生情節、被害人受傷程度、兩造過失程度及被
    告犯後態度等情，量處被告有期徒刑三月，其認事用法，核
    無違誤，量刑亦堪認允當。上訴人執上情詞，指摘原判決不
    當，請求撤銷改判，為無理由，應予駁回。次查被告未曾受
    有期徒刑以上刑之宣告，有台灣高等法院被告前案紀錄表在
    卷可稽，且於本院審理時與告訴人已達成和解，被告因一時
    疏忽，未能恪遵交通規則而肇事，事後已知悔悟，其經此偵
    、審教訓，應知所警惕當無再犯之虞，本院認被告所宣告之
    刑以暫不執行為適當，爰予宣告緩刑3年，以啟自新。本院
    斟酌全案情節，並為督促被告確實履行賠償損害，爰依刑法
    第74條第2項第3款規定，諭知被告應依附件二之和解筆錄所
    示內容履行。
四、據上論斷，應依刑事訴訟法第373條、第368條、刑法第74條
    第1項第1款、第2項第3款，判決如主文。
本案經檢察官李彬到庭執行職務。
中    華    民    國    97    年    11    月    11    日
            刑事第四庭  審判長法  官  洪  耀  宗
                              法  官  劉  登  俊
                              法  官  許  文  碩
上列正本證明與原本無異。
不得上訴。
                              書記官  蕭  玉  真
中    華    民    國    97    年    11    月    11    日


司法院資訊處製作；財團法人民間司法改革基金會備份。
